臺灣新北地方法院刑事判決
110年度易字第423號
公  訴  人  臺灣新北地方檢察署檢察官
被      告  侯松銘


上列被告因詐欺案件，經檢察官提起公訴（109年度調偵續字第2
5號），本院判決如下：
    主  文
侯松銘犯如附表編號1至8所示之罪，共捌罪，各處如附表編號1
至8所示之刑。應執行拘役陸拾日，如易科罰金，以新臺幣壹仟
元折算壹日。
    事  實
一、侯松銘係址設新北市○○區○○路00號「○翔小客車租賃有限公
    司」（下稱○翔公司）之負責人，依其智識及社會生活之經
    驗，可預見若未經查證，任意將違規單轉嫁歸責予他人，可
    能損害他人之權益，亦會因此使○翔公司獲取免於向交通部
    公路總局台北區監理所繳納罰鍰之利益，且因楊○勳曾於民
    國99年至100年間向○翔公司租用車輛並發生款項爭議，侯松
    銘竟基於縱指駕錯誤，亦不違反其本意之詐欺得利之不確定
    故意，由其自己或指示○翔公司不知情之員工張嘉維、張嘉
    華，就附表所示車牌號碼000-0000號、ATN-0000號、0000-L
    5號、0000-K9號等自用小客車，在附表所示「違規日」之違
    規單共8張，分別於附表所示之時間，填具「違規移轉駕駛
    人申請書」、「切結書」，寄送至監理機關，申請將如附表
    所示之違規單共8張轉嫁歸責予楊○勳，以此方式企圖詐取免
    於向交通部公路總局台北區監理所繳納罰鍰合計新臺幣（下
    同）26,700元之利益，嗣因楊○勳之妹王○璇收到附表所示之
    違規單，認楊○勳於106年間已經出國，不可能於附表所示之
    時間向○翔公司租車駕駛，遂代理楊○勳向新北市政府交通事
    件裁決所提出申訴，致侯松銘之企圖未能得逞。
二、案經楊○勳訴由新北市政府警察局永和分局報告臺灣新北地
    方檢察署檢察官偵查起訴。
    理  由
壹、證據能力：
一、按被告以外之人於審判外之言詞或書面陳述，除法律有規定
    者外，不得作為證據，刑事訴訟法第159條第1項定有明文。
    又被告以外之人於審判外之陳述，雖不符刑事訴訟法第159
    條之1至第159條之4之規定，而經當事人於審判程序同意作
    為證據，法院審酌該言詞陳述或書面陳述作成時之情況，認
    為適當者，亦得為證據；當事人、代理人或辯護人於法院調
    查證據時，知有同法第159條第1項不得為證據之情形，而未
    於言詞辯論終結前聲明異議者，視為有前項之同意，刑事訴
    訟法第159條之5規定甚明，且其適用並不以「不符前四條之
    規定」為要件（最高法院104年度第3次刑事庭會議決議意旨
    參照）。查本案認定事實所引用被告侯松銘以外之人於審判
    外之言詞或書面陳述，雖屬傳聞證據，惟檢察官、被告於本
    院中均同意有證據能力（見本院卷第66、122頁），且於言
    詞辯論終結前，均未主張有刑事訴訟法第159條第1項不得為
    證據之情形，本院審酌此等證據作成時之情況，並無違法不
    當及證明力明顯過低之瑕疵，認以之作為證據應屬適當，而
    認該等證據資料皆有證據能力。
二、至於本院所引之非供述證據部分，經查並非違法取得，亦無
    依法應排除其證據能力之情形，應有證據能力。
貳、認定犯罪事實所憑之證據及理由：
一、訊據被告固坦承係○翔公司之負責人，附表所示之違規單共8
    張，係自己或指示員工張嘉維、張嘉華，填具「違規移轉駕
    駛人申請書」、「切結書」，寄送至監理機關，申請將如附
    表所示之違規單共8張轉嫁歸責予告訴人楊○勳，因此使○翔
    公司免於向交通部公路總局台北區監理所繳納罰鍰合計26,7
    00元之事實，然矢口否認有何詐欺得利未遂犯行，辯稱：我
    經營車行30多年來都是這樣做的，將違規單指駕出去，被指
    駕人若有意見，自然會提出申訴，是告訴人沒有去申訴，我
    也不知道告訴人已出國等語（見108年度偵字第25252號卷【
    下稱偵卷】第53至54頁、109年度調偵續字第25號卷【下稱
    偵續卷】第13至17頁、第25頁、第77至81頁、110年度審易
    字第50號卷【下稱審易卷】第49至52頁、本院卷第65頁），
    經查：
（一）附表所示之違規單共8張，係被告自己或指示員工張嘉維
      、張嘉華，填具「違規移轉駕駛人申請書」、「切結書」
      ，寄送至監理機關，申請將如附表所示之違規單共8張轉
      嫁歸責予告訴人，○翔公司因此得免於向交通部公路總局
      台北區監理所繳納罰鍰合計26,700元之事實，業據證人張
      嘉維於警詢、偵查及本院中證述明確（見偵卷第4至6頁、
      第51至52頁、第53至54頁、偵續卷第13至17頁、第77至81
      頁、110年度審易字第50號卷第49至52頁、本院卷第112至
      117頁）；證人即告訴代理人王○璇於警詢、偵查及本院中
      證述明確（見偵卷第8至9頁、第53至54頁、偵續卷第29至
      35頁、本院卷第63至73頁），並有新北市政府交通事件裁
      決處交通違規案件陳述書、（被歸責人）切結書、委任書
      、附表編號1至8之舉發違反道路交通管理事件通知單、違
      規移轉駕駛人申請書、（歸責駕駛人）切結書、告訴人違
      規罰單明細表在卷可佐（見偵卷第11至13頁、第16頁、第
      17至32頁、第33頁）。又告訴人於106年間已經出國，此
      亦有新北○○○○○○○○出境滿2年通知書（見偵卷第14頁）在
      卷可佐，不可能於附表所示之時間向○翔公司租車駕駛，
      此部分事實均首堪認定。
（二）證人即告訴人楊○勳於本院中證稱：「我於99年間開始向
      被告租車，最後一次租車是100年左右，100年之後就沒有
      再跟被告租車了，租車期間曾因撞壞過被告車行的車，我
      已經花錢修復車，但被告仍向我要15萬元賠償，我雖然認
      為修復的殘值沒有到15萬元，但我還是付了15萬元給被告
      ，給付時間大約在100年間，我沒有告訴被告我要出國，
      我從100年之後就沒再跟被告聯繫了」等語（見本院卷第1
      08至111頁）；證人張嘉維亦證稱：「我在○翔公司上班已
      經超過10年了，我對告訴人因租賃○翔公司小客車而發生
      事故這件事有一點印象，告訴人何時發生車禍不記得了，
      太久了…在106年指駕前，我已經很久沒有看到他，但詳細
      多長時間沒看到，我沒有印象」等語（見本院卷第112、1
      15至116頁），可見被告就本案第一次犯行（即106年5月7
      日）時，告訴人已經近6年不曾向詠翔車行租賃車輛，也
      未曾與被告聯繫，連○翔公司之員工即證人張嘉維都坦認
      已許久未見告訴人來○翔公司，則被告對於附表所示之違
      規單8張之違規時間應均非告訴人所租賃乙情，不可能諉
      為不知，則被告是否因先前與告訴人之間的糾紛，而起意
      任意指駕予告訴人，即非無疑。
（三）又被告自承略以：我經營車行多年，都是這樣處理違規單
      ，有違規單就轉出，有問題被指駕人就會申訴，沒申訴就
      是沒問題，本件是告訴人沒有去申訴，不是我的問題，我
      也不知道告訴人出國等語（見本院審易卷第50至51頁、本
      院卷第65頁），顯見被告在處理○翔公司收到之違規單時
      ，常年來均本於便宜行事心態，並未事先查詢清楚承租人
      ，即任意指駕予他人甚明。雖其於本院準備及審理程序中
      翻異供稱：本件我有先看租賃契約書確認，我是看錯時間
      ，才指駕給告訴人等語（見本院卷第65、120頁），然參
      酌證人張嘉維於本院中證稱：「公司接到罰單後，都是由
      被告負責查詢違規時間由何人租賃該車，小客車租賃契約
      書放在公司的小櫃子裡面，本案8張違規單之『違規移轉駕
      駛人申請書』、『切結書』是我處理的，是被告指示我移轉
      給告訴人。…被告並沒有拿著租賃契約書給我讓我填寫資
      料，只說就指給告訴人，我也沒問為何指給告訴人，我會
      知道要怎麼填違規移轉駕駛人申請書、切結書上之告訴人
      之個人及駕照影本，是因為車行會將熟客的證件影本保存
      在抽屜內」等語（見本院卷第113至114頁、第116至117頁
      、第115頁、第117頁），足證被告指示證人張嘉維將本案
      8張違規單指駕給告訴人之際，並未如被告所辯有先行查
      詢承租人資料，至於證人張嘉維能在違規移轉駕駛人申請
      、切結書上填上告訴人之資料，並檢附告訴人之駕照影本
      ，並非查詢租賃契約書之結果，而係因為○翔公司會保留
      熟客之證件資料使然。而被告於本院審理中坦承：○翔公
      司與客戶之間的租賃契約書僅保留3個月，超過3個月就會
      銷毀等語（見本院卷第121頁），則自100年至本案最早指
      駕日即106年5月7日，已近6年，○翔公司斷無仍保存告訴
      人向○翔公司租賃車輛之租賃契約書之可能，益徵被告前
      揭辯稱本案8張違規單在指駕予告訴人前，有先查詢租賃
      契約書云云，顯屬無稽。
（四）綜上，被告雖以前詞置辯，然參酌相關事證，被告辯稱指
      駕前有先查詢租賃契約確認，沒有故意指駕予告訴人云云
      ，顯無足採。綜上，被告犯行事證明確，均應依法論科。
二、論罪科刑：
（一）按行為人對於構成犯罪之事實，預見其發生而其發生並不
      違背其本意者，以故意論，刑法第13條第2項定有明文。
      查被告因長年處理違規單之習慣，且前有與告訴人起糾紛
      ，遂未經查證，任意指駕予告訴人，衡諸常情，被告應可
      預見如錯誤指駕他人，可能導致他人受有損害，○翔公司
      亦可因此獲得免於向交通監理機關繳納罰鍰之利益，猶為
      之，被告顯有容任發生之本意，是被告具有詐欺得利之不
      確定故意甚明。是核被告就附表編號1至8各次所為，均係
      犯刑法第339條第2項、同條第3項詐欺得利未遂罪。被告
      指示不知情之員工張嘉維、張嘉華填具相關資料，寄送至
      監理機關，而遂行本案犯行，為間接正犯。又被告如附表
      編號1至8所示犯行，指駕行為間隔數月，犯意各別，行為
      互殊，應予分論併罰，起訴書認接續犯，尚有未洽，惟經
      公訴檢察官當庭更正（見本院卷第122頁），並給予被告
      答辯之機會，對被告攻擊防禦權之行使無礙，本院自應一
      併審究。
（二）被告各次均已著手於詐欺得利行為之實行而不遂，為未遂
      犯，爰均依刑法第25條第2項規定，按既遂犯之刑減輕之
      。
（三）爰以行為人責任為基礎，審酌被告以輕率之態度，任意將
      違規單指駕予他人，不僅可能造成他人損害，亦以該方式
      詐取○翔公司免於向交通部公路總局台北區監理所繳納罰
      鍰之利益，行為誠屬不該，兼衡被告之前科素行，犯罪之
      動機、目的、手段，其行為對於告訴人所造成之損害程度
      ，犯後否認犯行之犯後態度；兼衡其自陳國中肄業之智識
      程度、目前從事小客車租賃業、經濟狀況小康（見本院卷
      第123頁）等一切情狀，各量處如附表編號1至8「主文」
      欄所示之刑，並均諭知易科罰金之折算標準。復考量刑法
      第51條數罪併罰定執行刑之立法方式，係採限制加重原則
      ，非以累加方式定應執行刑，如以實質累加之方式定應執
      行刑，則處罰之刑度顯將超過其行為之不法內涵，而違反
      罪責原則，並考量因生命有限，刑罰對被告造成之痛苦程
      度，係隨刑度增加而生加乘效果，而非以等比方式增加，
      是以隨罪數增加遞減其刑罰之方式，當足以評價被告行為
      之不法性之法理（即多數犯罪責任遞減原則），審酌被告
      所犯各罪，其犯罪時間多集中在106年5月間至108年5月10
      日間，犯罪手法相同，侵害同種法益等情，就被告所犯8
      罪酌定如主文所示之應執行刑，併諭知如主文所示之易科
      罰金折算標準，以資懲儆。
三、末以，本院判決後，新北市政府交通事件裁決所仍依實際駕
    駛人追繳如附表編號1至8所示之罰鍰，是被告未來仍將面臨
    追繳該等公法上金錢給付義務，本件被告未實際獲取犯罪所
    得，故無從宣告沒收。
據上論斷，應依刑事訴訟法第299條第1項前段，刑法第339條第2
項、第3項、第25條第2項、第41條第1項前段、第51條第6款，刑
法施行法第1條之1，判決如主文。
本案由檢察官賴建如提起公訴，經檢察官方心瑜到庭執行職務。
中　　華　　民　　國　　111 　年　　3 　　月　　15　　日
　　　　　　　　　刑事第六庭　審判長法　官　樊季康

                                    法  官　楊展庚

                                    法  官　葉逸如　
上列正本證明與原本無異。
如不服本判決，應於判決送達後20日內敘明上訴理由，向本院提
出上訴狀 (應附繕本) ，上訴於臺灣高等法院。其未敘述上訴理
由者，應於上訴期間屆滿後20日內向本院補提理由書「切勿逕送
上級法院」。
                                    書記官　林翠茹　　　　　　　　　　　　
中　　華　　民　　國　　111 　年　　3 　　月　　15　　日
附錄本案論罪科刑法條全文：
中華民國刑法第339條第2項、第3項
意圖為自己或第三人不法之所有，以詐術使人將本人或第三人之
物交付者，處5年以下有期徒刑、拘役或科或併科50萬元以下罰
金。
以前項方法得財產上不法之利益或使第三人得之者，亦同。
前二項之未遂犯罰之。
附表：
編號 違規日 車牌號碼 違規單號 指駕切結者 指駕日 應繳 金額（新臺幣） 主文  1 106/4/3 AKL-0000 ZDC276408 張嘉華 106/5/7 4,500 侯松銘犯詐欺得利未遂罪，處拘役貳拾伍日，如易科罰金，以新臺幣壹仟元折算壹日。 2 106/9/24 ATN-0000 E00000000 侯松銘 106/11/1 2,300 侯松銘犯詐欺得利未遂罪，處拘役貳拾日，如易科罰金，以新臺幣壹仟元折算壹日。 3 106/9/26 AKL-0000 ZBC251946 張嘉華 106/11/17 5,200 侯松銘犯詐欺得利未遂罪，處拘役參拾日，如易科罰金，以新臺幣壹仟元折算壹日。 4 106/11/19 0000-L5 E00000000 張嘉維 106/12/29 2,000 侯松銘犯詐欺得利未遂罪，處拘役貳拾日，如易科罰金，以新臺幣壹仟元折算壹日。 5 107/1/22 0000-L5 ZBA251957 張嘉維 107/3/13 5,200 侯松銘犯詐欺得利未遂罪，處拘役參拾日，如易科罰金，以新臺幣壹仟元折算壹日。 6 108/2/11 0000-K9 TA0000000 張嘉華 108/3/5 1,900 侯松銘犯詐欺得利未遂罪，處拘役貳拾日，如易科罰金，以新臺幣壹仟元折算壹日。 7 108/2/6 0000-L5 ZIC221383 張嘉維 108/3/14 3,800 侯松銘犯詐欺得利未遂罪，處拘役貳拾伍日，如易科罰金，以新臺幣壹仟元折算壹日。 8 108/2/11 0000-K9 TA0000000 張嘉華 108/5/10 1,800 侯松銘犯詐欺得利未遂罪，處拘役貳拾日，如易科罰金，以新臺幣壹仟元折算壹日。  總額     26,700